【裁判字號】    90,台上,6510
【裁判日期】    901025
【裁判案由】    偽造有價證券等罪
【裁判全文】
最高法院刑事判決                                九十年度台上字第六五一○號
    上  訴  人  甲○○
    選任辯護人  林禮模律師
右上訴人因偽造有價證券等罪案件，不服台灣高等法院中華民國八十八年七月二十一
日第二審判決（八十八年度上訴字第二○六九號，起訴案號：台灣板橋地方法院檢察
署八十六年度偵字第一一三八一號），提起上訴，本院判決如左：
    主  文
上訴駁回。
    理  由
一、偽造有價證券部分：
按刑事訴訟法第三百七十七條規定，上訴於第三審法院，非以判決違背法令為理由，
不得為之。是提起第三審上訴，應以原判決違背法令為理由，係屬法定要件。如果上
訴理由狀並未依據卷內訴訟資料，具體指摘原判決不適用何種法則或如何適用不當，
或所指摘原判決違法情事，顯與法律規定得為第三審上訴理由之違法情形，不相適合
時，均應認其上訴為違背法律上之程式，予以駁回。本件原判決認定上訴人甲○○於
民國八十五年六月間，因向陳家信、陳呂緩子夫婦詐借款項（詐欺取財部分因不得上
訴第三審法院，另以後述理由駁回），乃簽發以中國信託商業銀行蘆洲分行為付款人
，八十五年七月十七日期，面額新台幣（下同）七百萬元之支票一紙，交予陳家信，
以資取信。屆期上訴人知其無力償債，乃要求陳家信勿提示支票，而另簽發同上付款
人，八十五年八月十七日期，票號0000000號，金額七百萬元之支票一紙，換
回前揭支票。嗣該第0000000號支票屆期仍無法兌現，經陳家信一再催討，上
訴人乃另行起意，意圖供行使之用，而與一不詳姓名者，基於共同犯罪之意思聯絡。
由該不詳姓名者偽刻張錦松之印章，並冒張錦松名義，簽發發票日八十五年八月二十
三日，到期日同年九月十七日，金額七百萬元，票號0000000號之本票一張。
再由上訴人於同年八月二十三日，持該偽造之本票交予陳家信，以供債權擔保，而換
回該第0000000號支票。旋陳家信持前開本票向張錦松求證，經張錦松告以未
簽發該本票，亦未同意上訴人簽發。陳家信即向上訴人質問，上訴人乃轉向張錦松求
情。張錦松基於係雙方友人，遂於同年九月二日至上訴人住處，由上訴人在票號第0
000000號本票上填寫發票日八十五年九月二日，到期日同月三十日後，由張錦
松在發票人處簽名。並由上訴人將該本票交予陳呂緩子，換回該偽造之000000
0號本票等情。因而撤銷第一審關於偽造有價證券部分之判決，改判論處上訴人共同
意圖供行使之用，而偽造有價證券罪刑。已敘明上開事實，業據陳家信指訴綦詳。復
據張錦松證稱：系爭0000000號本票並非伊所簽發，亦未授權他人簽發該本票
。伊與上訴人間並無金錢借貸關係，陳呂緩子、陳家信曾持該本票影本向伊質問。前
開第0000000號本票之原空白本票紙張係上訴人所有等情。並經證人楊榮華證
述：陳家信於八十五年九月二日前幾日，曾持一張發票人經記載為「張錦松」之面額
七百萬元本票，至工地向張錦松求證，張錦松稱非渠所簽發。陳家信係拿第一張本票
換第二張本票，簽第二張本票當日，張錦松本來不簽，上訴人將渠拉進去，談好久，
張錦松才簽。當時張錦松曾提及第一張本票非渠所簽發，何以要簽第二張本票等情。
再據上訴人供明前揭第0000000號本票是伊所有之空白本票所填寫。又經法務
部調查局就上訴人所稱「其未曾開立系爭本票」、「其不知何人開立系爭本票」、「
其未曾將系爭本票交付陳呂緩子」，測試結果，認呈情緒波動之反應，應係說謊，有
該局鑑定通知書在卷可憑。且有前揭第0000000號支票影本、第000000
0、0000000號本票影本附卷可稽。並闡述本件偽造之本票係0000000
號，與其後經張錦松簽名屬真正的0000000號本票，相差僅五號，應屬同一本
本票。又詳述上訴人承認第0000000號本票上的日期、金額是伊所寫，其與該
0000000號本票上之字跡，以肉眼辨識，即可分辨出非屬同一人之筆跡，足見
該第0000000號本票上之筆跡係不詳姓名者所為。事證明確，為其所憑之證據
及認定之理由。並以上訴人否認有偽造有價證券情事，係屬卸責之詞，不足採信，亦
於理由內詳予指駁及說明。並說明本案事證已明，上訴人請求調閱其在測謊時之錄影
帶，以調查其接受測謊時之精神狀況，核無必要。核其所為論斷，與卷內資料相符，
從形式觀察，並無認定事實不依證據或有何採證違背經驗法則、論理法則等違法情形
存在。本件上訴意旨略以：上訴人從未承認看過或持有系爭第0000000號本票
，並不能以系爭第0000000號本票之票號，與張錦松所簽名之上開第0000
000號本票相差五號，即謂上訴人曾持有並交付該第0000000號本票予陳家
信。上訴人於第一審雖陳述有一紙張錦松所開之本票換第二張張錦松之本票，但該本
票並非檢察官所起訴之第0000000號本票。又據張錦松於第一審證稱：陳家信
於八十五年八月二十三日之前，拿系爭第0000000號本票影本向伊質問。而據
陳家信指述上訴人係於同月二十三日，交付該第0000000號本票予伊。則陳家
信如何能於同月二十三日之前，即拿該本票影本向張錦松質問。乃原審未就證人張錦
松、楊榮華之證詞詳予調查究明，復未向宏恩醫院、國泰醫院，調取上訴人因腦神經
衰弱、甲狀腺功能失調之就醫病歷資料，查明法務部調查局對上訴人之測謊鑑定是否
正確，亦未由陳家信提出系爭第0000000號本票原本，即認定上訴人與不詳姓
名者共同偽造該本票，要有未合等情。惟由上所述，原判決已說明其就案內所有證據
，本於調查所得心證，分別定其取捨，而憑以認定上訴人與前開不詳姓名者共同偽造
系爭第0000000號本票之依據及理由。復查張錦松於第一審就陳家信於「何時
」持系爭第0000000號本票影本向伊質問乙節，係供稱「九月十七日之前，應
該是八月二十三日之前，時間忘記了」等語（見第一審卷第三四頁）。其就該時間並
未能為明確之供述，故尚難執此謂原判決採取陳家信之供述等，認定上訴人係於八十
五年八月二十三日，持系爭第0000000號本票交予陳家信等情，有何違誤可言
。又原判決綜合相關事證，認定系爭第0000000號本票原本，已由上訴人以上
開第0000000號本票，向陳家信換回，則陳家信自無從提出該第000000
0號本票原本。而原判決以陳家信所提出系爭第0000000號本票影本作為上訴
人為前揭犯行之佐證，亦難謂有違法情形。原判決就本件諸多證據之取捨，已做整體
性之說明，雖未逐一敘述部分細節，然並不影響判決之本旨，尚無違法情事。上訴意
旨乃徒就原判決明確論斷之事項，及原審採證認事之職權行使，任意指摘，自與法律
規定得為第三審上訴理由之違法情形，不相適合。其此部分上訴違背法律上之程式，
應予駁回。
二、詐欺取財部分：
按刑事訴訟法第三百七十六條所列各罪之案件，經第二審判決者，不得上訴於第三審
法院，法有明文。本件上訴人詐欺取財部分，原審係依刑法第三百三十九條第一項論
處罪刑，核屬刑事訴訟法第三百七十六條第四款之案件。依首開說明，既經第二審判
決，自不得上訴於第三審法院，上訴人竟復就之提起上訴，顯為法所不許。其此部分
上訴為不合法，應予駁回。
據上論結，應依刑事訴訟法第三百九十五條前段，判決如主文。
中      華      民      國     九十     年      十      月    二十五    日
                              最高法院刑事第七庭
                                  審判長法官  吳  雄  銘
                                        法官  池  啟  明
                                        法官  石  木  欽
                                        法官  郭  毓  洲
                                        法官  吳  三  龍
      右正本證明與原本無異
                                              書  記  官
中      華      民      國     九十     年      十      月    二十九    日


司法院資訊處製作；財團法人民間司法改革基金會備份。
